【裁判字號】    95,訴,700
【裁判日期】    951225
【裁判案由】    違反毒品危害防制條例
【裁判全文】
臺灣屏東地方法院刑事判決               95年度訴字第700號
公  訴  人  臺灣屏東地方法院檢察署檢察官
被      告  甲○○
                      號
                    （現因另案執行中）
上列被告因違反毒品危害防制條例案件，經檢察官提起公訴（95
年度毒偵字第1148號），及移送併辦（95年度毒偵字第1484號、
95年度毒偵字第1676號、95毒偵字第1759號），嗣被告於本院準
備程序進行中先就被訴事實為有罪之陳述，本院告知被告簡式審
判程序之旨，並聽取當事人之意見後，裁定改由受命法官獨任依
簡式審判程序審理，本院判決如下：
    主  文
甲○○施用第一級毒品，處有期徒刑壹年陸月，扣案如附表所示
之注射針筒貳支均沒收。
    事  實
一、甲○○前於民國91年間，因施用毒品案件，經臺灣屏東地方
    法院檢察署檢察官起訴並聲請強制戒治，戒治部分於92年7
    月24日執行期滿。詎仍未戒除吸食毒品之惡習，復基於施用
    第一級毒品海洛因之犯意，自95年7 月11日上午9 時起至同
    年9 月25日上午9 時許止，以7 天左右1 次之頻率，在屏東
    縣萬丹鄉○○村○○路公墓、屏東縣潮州鎮○○○○○路旁
    、屏東縣萬丹鄉○○村○○○路232 巷30號住處房間內等處
    ，以注射針筒摻水注射之方式，施用第一級毒品海洛因多次
    。嗣為警分別：
（一）於95年7 月11日上午11時30分許，在屏東縣萬丹鄉○○村
      ○○路公墓因形跡可疑接受盤查，並經其同意驗尿呈毒品
      陽性反應而查獲，並扣得如附表編號一所示之注射針筒1
      支。
（二）於95年7 月16日17時30分許，在屏東縣萬丹鄉○○路上因
      形跡可疑接受盤查，並經其同意驗尿呈毒品陽性反應而查
      獲。
（三）於95年8 月8 日下午15時30分許，在屏東縣萬丹鄉○○路
      上，因形跡可疑接受盤查，並經其同意驗尿呈毒品陽性反
      應而查獲。
（四）於95年9 月26日上午9 時10分許，在屏東縣潮州鎮○○路
      八大森林樂園旁因形跡可疑接受盤查，並經其同意驗尿呈
      毒品陽性反應而查獲，並扣得如附表編號二所示之注射針
      筒1 支。
二、案經屏東縣警察局屏東分局、潮州分局報請臺灣屏東地方法
    院檢察署檢察官偵查起訴。
    理  由
壹、程序部份
一、按除被告所犯為死刑、無期徒刑、最輕本刑為3 年以上有期
    徒刑之罪或高等法院管轄第一審案件者外，於法院行準備程
    序進行中，被告先就被訴事實為有罪之陳述時，審判長得告
    知被告簡式審判程序之旨，並聽取當事人、代理人、辯護人
    及輔佐人之意見後，裁定進行簡式審判程序；且受命法官行
    準備程序，與法院或審判長有同一之權限；又簡式審判程序
    之證據調查，不受刑事訴訟法第159 條第1 項、第161 條之
    2 、第161 條之3 、第163 條之1 及第164 條至第170 條規
    定之限制，刑事訴訟法第273 條之1 第1 項、第279 條第2
    項前段、第273 條之2 分別定有明文。被告所為係犯死刑、
    無期徒刑、最輕本刑為3 年以上有期徒刑以外之罪，其於準
    備程序中就被訴事實為有罪之陳述，經受命法官告知簡式審
    判程序之旨，並聽取公訴人、被告之意見後，本院合議庭認
    為適宜由受命法官獨任進行簡式審判程序，依刑事訴訟法第
    273 條之1 第1 項規定，裁定由受命法官獨任進行審判程序
    ，合先敘明。
貳、實體部分
一、訊據被告甲○○對於上揭犯罪事實均坦承不諱，復查：
（一）經警分別於查獲被告當日12時15分、18時25分、16時5 分
      、10時25分所採之尿液送驗結果，係呈嗎啡陽性反應，此
      有毒品案件嫌疑人尿液採證編號姓名對照表4 份、台灣檢
      驗科技股份有限公司95年8 月4 日編號KＺ000000000000號
      、95年8 月4 日編號KＺ000000000000號、95年8 月25日編
      號KＺ000000000000號、95年10月16日編號KH2006A0000000
      號濫用藥物尿液檢驗報告各1 份在卷可稽。
（二）又本件尚有如附表編號一、二所示之注射針筒共2 支扣案
      可稽，核與被告施用本件第一級毒品海洛因所預備之物相
      符，益見被告確有施用第一級毒品海洛因無誤。
（三）再查甲○○前於91年間，因施用毒品案件，經臺灣屏東地
      方法院檢察署檢察官起訴並聲請強制戒治，戒治部分於92
      年7 月24日執行期滿之事實，有臺灣高等法院被告全國前
      案紀錄表1 份在卷可按。是被告於強制戒治執行完畢釋放
      後5 年內再犯施用毒品之罪甚明。
（四）綜上所述，被告前曾犯施用毒品，且於強制戒治執行完畢
      釋放後，5 年內再犯本件施用毒品，事證應屬明確，其犯
      行應堪認定。
二、論罪科刑：
（一）查海洛因屬毒品危害防制條例第2 條第2 項第1 款所規定
      之第一級毒品，核被告所為，係犯毒品危害防制條例第10
      條第1 項施用第一級毒品罪。被告持有毒品，復進而施用
      ，其持有毒品之低度行為，為施用毒品之高度行為所吸收
      ，均不另論罪。
（二）被告雖先後多次施用第一級毒品海洛因，然基於下列理由
      ，應認其屬集合犯，而得評價為一罪：
    1.所謂「集合犯」者，乃指刑事法若干犯罪行為態樣，本質
      上原具有反覆、延續實行之特徵，立法時既予特別歸類，
      定為犯罪構成要件之行為要素，則行為人基於概括之犯意
      ，在密切接近之一定時、地持續實行之複次行為，倘依社
      會通念，於客觀上認為符合一個反覆、延續性之行為觀念
      者，於刑法評價上，即應僅成立一罪。學理上所稱「集合
      犯」之職業性、營業性或收集性等具有重複特質之犯罪均
      屬之（最高法院95年度台上字第1079號判決參照）。
    2.依毒品危害防制條例第2 條第1 項所規定之「毒品」的定
      義，可知毒品，乃具有成癮性、濫用性及對社會危害性之
      麻醉藥品。故施用毒品者，往往因施用毒品具有成癮之特
      性，是反覆成習之施用行為才是構成要件違反之典型與常
      態，單一次之施毒行為毋寧說是例外；準此，「施用」即
      屬此類犯罪之常態，倘認「施用」，為數罪評價，恐與刑
      罰之過度評價禁止原則相悖。基此，於刑法評價上，毒品
      危害防制條例第10條「施用」毒品罪，自應屬上開本質上
      原具有反覆、延續實行之特徵，立法予以特別歸類，定為
      犯罪構成要件之行為要素之「集合犯」之實質一罪。
    3.而本件被告於88年、89年、90年、91年、92年、95年，除
      在監強制戒治、徒刑執行之時間外，幾乎均因施用毒品而
      遭觀勒、戒治與徒刑之處遇，即使經送觀勒、強制戒治釋
      放後，竟又於95年7 月間再行犯下本件，此有臺灣高等法
      院被告全國前案紀錄表、台灣高等法院在監在押全國紀錄
      表各1 份在卷可按。故其經過觀察、勒戒、強制戒治等戒
      除毒癮之保安處分，及徒刑執行等刑事處遇方式助其戒斷
      毒癮後，猶再犯本件施用毒品案件，足見原所據以實施之
      治療程序，顯然不能收其實效；復被告於本院準備程序中
      自承：平均7 天就要吸食1 次海洛因（見本院卷第113 頁
      背面95年12月11日準備程序筆錄），更足見被告除施用毒
      品成癮，而有施用毒品之犯罪倚賴外，亦係基於概括之犯
      意，而於密切之時、地反覆延續實行施用毒品之犯罪，依
      社會一般客觀上之觀察，符合一個反覆、延續性之行為觀
      念，揆諸前揭說明，被告所為應論以「集合犯」型態，而
      僅得受一次之刑法評價。
    4.併案意旨雖認本件被告多次施用毒品之行為屬接續犯，然
      依最高法院86年臺上字第3295號判例意旨，數行為於同時
      同地或密切接近之時地實施，侵害同一之法益，各行為之
      獨立性極為薄弱，依一般社會健全觀念，在時間差距上，
      難以強行分開，在刑法評價上，以視為數個舉動之接續施
      行，合為包括之一行為予以評價，較為合理，方屬接續犯
      之範疇。足見「接續犯」之成立係以時、空密接性為前提
      要件，即透過對於同一法益之同種類侵害行為繼續不間斷
      之實行，業已稀釋個別行為之獨立性，致使刑法評價時將
      之視為單一、整體之犯罪行為，以符合社會一般人對於行
      為概念之認知，並與行為人之犯罪目的相互結合，並且不
      以該行為本質上原具有反覆、延續實行之特徵為必要。惟
      本件被告多次施用毒品犯行跨越期間長達數月有餘，且其
      施用之各次犯行明顯可分而具有獨立性，依一般社會健全
      觀念，非謂不得分開其行為數，核與前揭判例意旨所稱「
      接續犯」之特性並不相符，併案意旨此部認定容有誤會。
（三）爰審酌被告施用毒品，足以戕害其身心，滋生其他犯罪，
      惡化治安，嚴重損及公益，且被告自89年間，即多次入所
      強制戒治，並於95年3 月28日假釋出監，竟於假釋期間再
      為本件施用毒品犯行（不構成累犯），顯見其不思悔改，
      自制力亦顯不佳；惟另考量被告於犯後即能坦承犯行，而
      其施用毒品行為於本質上係屬自我戕害行為，反社會性之
      程度應屬較低等一切情狀，酌情量處如主文所示之刑，以
      資懲儆。
三、扣案之如附表編號一、二所示注射針筒2 支，屬被告預備注
    射第一級毒品海洛因以供施用之功能，又在被告身上查獲，
    為被告所有預備施用毒品所用之物，亦經被告所自承（見本
    院卷第113 頁背面95年12月11日準備程序筆錄），應另依刑
    法第38條第1 項第2款 之規定，均予宣告沒收。
據上論斷，應依刑事訴訟法第273 條之1 第1 項、第299 條第1
項前段，毒品危害防制條例第10條第1 項，刑法第11條前段、第
38條第1 項第2 款，判決如主文。
本件經檢察官乙○○到庭執行職務。
中    華    民    國    95    年    12    月    25    日
                  刑事第一庭    法  官  羅培毓
以上正本證明與原本無異。
如不服本判決應於收受本判決送達後十日內向本院提出上訴書狀
，其未敘述上訴理由者，並得於提起上訴後十日內向本院補提理
由書狀（均須按他造當事人之人數附繕本）「切勿逕送上級法院
」
中    華    民    國    95    年    12    月    25    日
                                書記官  張儷薾
附表：
┌──┬──────┬───┬──────────┬────────────┐
│編號│    物品    │ 數量 │     扣案時地       │        檢驗結果        │
├──┼──────┼───┼──────────┼────────────┤
│ 一 │注射針筒    │ 1支  │於95年7 月11日上午11│無毒品反應。            │
│    │            │      │時30分許，在屏東縣萬│高雄醫藥大學附設中和紀念│
│    │            │      │丹鄉○○村○○路公墓│醫院95年9 月5 日編號    │
│    │            │      │前經被告同意搜得    │0000-000號檢驗報告      │
├──┼──────┼───┼──────────┼────────────┤
│ 二 │注射針筒    │ 1支  │於95年9 月26日上午9 │無毒品反應。            │
│    │            │      │時10分許，在屏東縣潮│高雄醫藥大學附設中和紀念│
│    │            │      │州鎮○○路八大森林樂│醫院95年11 月3 日編號   │
│    │            │      │園旁經被告同意搜得  │0000-000號檢驗報告      │
└──┴──────┴───┴──────────┴────────────┘
附錄本判決論罪科刑法條：
毒品危害防制條例第10條
施用第一級毒品者，處六月以上五年以下有期徒刑。


司法院資訊處製作；財團法人民間司法改革基金會備份。
